臺灣彰化地方法院民事判決　九十一年度訴字第八一一號
　　原　　　告　己○○
　　複　代理人　張重棋
　　被　　　告　乙○○
　　　　　　　　甲○○
　　　　　　　　戊○○
　　　　　　　　丁○○
　　　　　　　　丙○○
　　複　代理人　江欣鞠
右當事人間請求分割共有物事件，本院判決如左：
    主      文
原告之訴駁回。
訴訟費用由原告負擔。
    事實及理由
一、原告起訴主張：坐落彰化縣彰化市○○段八三六地號、建、面積九八七平方公尺
    土地，經辦理繼承登記後，為兩造公同共有，各共有人之應繼分比例皆為六分之
    一。兩造間就系爭土地並無不分割之約定，亦無依物之使用目的不能分割之情形
    ，惟均無法協議為分割。茲以本起訴狀繕本之送達為終止該公同共有關係之意思
    表示，自得請求分割。被告等均未提出書狀作何聲明或陳述（於調解時，被告丙
    ○○陳稱：本件兩造繼承之遺產，除系爭土地外，尚有其他不動產，希望就全部
    繼承之遺產分割；被告甲○○表示無意見）。
二、按繼承人有數人時，在分割遺產前，各繼承人對於遺產全部為公同共有；繼承人
    得隨時請求分割遺產，民法第一千一百五十一條、第一千一百六十四條前段定有
    明文。故繼承人欲終止其間之公同共有關係，惟有以分割遺產之方式為之，在遺
    產分割以前，各繼承人對於全部遺產之公同共有關係仍然繼續存在。至最高法院
    三十七年上字第七三五七號判例所謂公同共有關係得由公同共有人中之一人或數
    人向其他公同共有人表示終止公同共有關係之意思表示，係就民法第八百二十九
    條所定不得請求分割公同共有物之公同共有關係所為之解釋，與遺產得隨時請求
    分割者，自屬有間。繼承人之一人或數人，對於其他共同繼承人為終止公同關係
    之意思表示，亦不生遺產分割之效力。況繼承人請求分割遺產，應就全部遺產為
    之，而不得僅就其中部分遺產請求分割。本件兩造係因繼承原因，就系爭土地公
    同共有，有卷附土地登記謄本可稽。惟遺產有不動產者，除訴請法院裁判分割，
    係自判決確定之日發生分割之效力者外，為協議分割遺產者，則應依法向地政機
    關辦理分割登記完畢，始生分割之效力。原告徒以起訴狀之送達為終止其公同共
    有關係之意思表示云云，並不生遺產分割之效力，其與被告等人對於全部遺產之
    公同共有關係狀態仍然繼續存在。況本件兩造繼承之遺產，除系爭土地外，尚有
    其他不動產，亦據被告丙○○於調解時陳明在卷。則原告未就全部繼承之遺產請
    求分割，僅就系爭土地請求分割，自有未合。是本件原告之訴，依其所訴之事實
    ，在法律上為顯無理由，爰依民事訴訟法第二百四十九條第二項之規定，不經言
    詞辯論，逕以判決駁回之。
據上論結，本件原告之訴為無理由，依民事訴訟法第二百四十九條第二項、第七十八
條，判決如主文。
中　　　華　　　民　　　國　　九十一　　年　　　十　　　月　　 十一　　 日
                                        民事第一庭
~B法　　　官　蔡紹良
右為正本係照原本作成。
如對本判決上訴，應於判決送達後二十日內向本院提出上訴狀。
~B法院書記官　田慧賢
中　　　華　　　民　　　國　　九十一　　年　　　十　　　月　　 十一　　 日
